【裁判字號】    94,交聲,510
【裁判日期】    950414
【裁判案由】    違反道路交通管理處罰條例聲明異議
【裁判全文】
臺灣桃園地方法院刑事交通事件裁定     94年度交聲字第510號
原處分機關  交通部公路總局新竹區監理所中壢監理站
異  議  人
即受處分人  甲○○
代  理  人  李國煒律師
上開異議人即受處分人因違反道路交通管理處罰條例案件，對於
交通部公路總局新竹區監理所桃園監理站中華民國94年10月14日
壢監裁字第53-DP0000000號處分，聲明異議，本院裁定如下：
    主  文
異議駁回。
    理  由
一、原處分意旨略以：受處分人即異議人所有駕駛車號F7U-113
    號重型機車，於94年6 月10日16時40分許行經桃園縣觀音鄉
    ○○路○ 段、文林路口發生交通事故，有「1.駕車行經有燈
    光號誌管制之交岔路口闖紅燈。2.肇事致人死亡」違規事實
    ，為桃園縣警察局交通隊依道路交通管理處罰條例第53條第
    1 項、第61條第1 項第4 款規定，以DP0000000 號通知單逕
    行舉發，移送聯移至中壢監理站處理，認其有前開違規行為
    ，乃依道路交通管理處罰條例第53條第1 項、第61條第1 項
    第4 款、第67條第3 項及違反道路交通管理事件統一裁罰基
    準表等規定，於94年10月14日裁處其罰鍰計新臺幣1800元，
    吊銷駕駛執照，1 年內不得考領駕駛執照。
二、本件聲明異議意旨略以：並未闖紅燈，且事故現場之監視器
    材損壞未運作，並無證據證明異議人闖紅燈云云。
三、按汽車行駛至交岔路口，其行進、轉彎，應遵守燈光號誌或
    交通警察之指示，道路交通安全規則第102 條定有明文。又
    汽車駕駛人，行經有燈光號誌管制之交岔路口闖紅燈者，處
    新臺幣1 千8 百元以上5 千4 百元以下罰鍰；又汽車駕駛人
    ，駕駛汽車違反道路交通安全規則，因而肇事致人死亡者，
    吊銷其駕駛執照：再汽車駕駛人，曾依本條例其他各條規定
    吊銷駕駛執照者，一年內不得考領駕駛執照。道路交通管理
    處罰條例第53條、第61條第1 項第4 款、第67條第3 項亦定
    有明文。
四、經查：
  (一)1.依照道路交通事故調查報告表內現場圖與肇事經過所載，
      於上述時地，謝宗安駕駛車號ZT-6297 號自小客車（下稱
      A 車）直行大觀路三段往大園方向內側車道，莊火炎駕駛
      車號F3-4355 號自小客貨車（下稱B 車），直行大觀路三
      段往觀音方向內側車道，經過肇事路口時，異議人甲○○
      駕駛F7U- 113號重型機車（下稱C 車）搭載邱柏綸，由文
      林路左轉大觀路三段往觀音方向時，先與A 車發生擦撞後
      ，機車乘客疑似在撞倒B 車前擋風玻璃，而C 車滑行至路
      旁撞到停放在路旁之車號VNG-857 號輕型機車（下稱D 車
      ），而證人即A 車駕駛謝宗安於警訊證稱：「當時我駕車
      經大觀路三段往大園方向內側車道，我的右前方外側車道
      有一輛轎車（三菱休旅車、車號不詳）沒打方向燈、也無
      顯示煞車燈，我不知道他要直行或轉彎，我就踩煞車減速
      ，這時異議人騎乘之C 車闖紅燈就出現在我的面前，‧‧
      ‧我車左前大燈處就與異議人之C 車左側後方碰撞…」等
      語；證人即駕駛B 車之駕駛莊火炎於警詢中證稱：「我當
      時駕駛B 車，直行大觀路三段往觀音方向之內側車道。」
      、「當時我駕車行近肇事路口時，我看到文林路有一輛由
      異議人駕駛之C 車闖紅燈衝出來，當機車行駛至大觀路三
      段往大園方向內側車道路口處，被謝宗安駕駛A 車自小客
      車撞上，‧‧‧」等語；異議人甲○○於警訊供稱：「當
      時我騎乘重機車在文林路上出來，欲左轉往觀音方向前進
      時，‧‧‧發生碰撞‧‧‧」等語，足認肇事前A 、B 、
      C 三車之行駛方向，係A 車於桃園縣觀音鄉○○村○○路
      ○段文林路口前路段，由南往北方向之內側車道，B 車於
      大觀路三段由北往南往觀音方向之內側車道直行，C 機車
      於文林路往大觀路三段文林路口行駛，欲左轉往觀音方向
      之行徑。
    2.參以道路交通事故現場圖所示之B 車煞車痕，係於B 車行
      車方向內側車道，由後往前方向刮出之情形，及A 車終止
      位置係在大觀路三段南往北方向之內側車道，而C 機車係
      右倒於大觀路三段文林路口大觀路三段往南方向之道路外
      側等情。
    3.綜上，足以證明A 車於桃園縣觀音鄉○○村○○路○段文
      林路口附近，大觀路三段之內側車道，由南往北方向行駛
      ，C 機車由桃園縣觀音鄉○○村○○路往大觀路三段文林
      路口方向行駛，C 機車欲於大觀路三段文林路口左轉大觀
      路三段往南方向運行過程中，C 機車車身左側後半部份，
      於該路口被A 車碰撞，導致機車向路口西北方位噴出滑倒
      ，兩車碰撞後機車騎士與後座乘客人車分離，C 機車後座
      乘客，先碰撞A 車前擋風玻璃左側，之後被A 車往前推出
      ，恰又撞擊到由大觀路三段由北往南方向行駛至路口之B
      車前擋風玻璃右側，C 機車向路口西北方位噴出右倒後，
      碰撞停放於桃園縣觀音鄉○○村○○路○段文林路口附近
      ，大觀路三段往南方向之道路外側D 機車之事故。
  (二)1.證人即A 車駕駛謝宗安警訊中證稱：「當時我駕車行經大
      觀路三段往大園方向內側車道，我的右前方外側車道有一
      輛轎車（三菱休旅車、車號不詳）沒打方向燈、也無顯示
      煞車燈，我不知道他要直行或轉彎，我就踩煞車減速，這
      時異議人之C 機車闖紅燈就出現在我的面前，‧‧‧，我
      車左前大燈處就與C 機車左側後方碰撞‧‧‧」、「‧‧
      ‧我開在內側車道，當時前方有一車好像轉進去黑色之車
      ，接近路口時我右前有一黑色休旅車要轉，在油漬擦撞點
      擦撞。」、「‧‧‧我當時休旅車右轉，他還沒全部右轉
      ，機車已出來，看見機車距我一公尺處。」等語，足認A
      車係在大觀路三段往大園方向內側車道直行行駛之行徑。
    2.證人即B 車駕駛莊火炎警訊中證稱：「當時我駕車行近肇
      事路口時，我看到文林路有一輛由異議人甲○○駕駛機車
      闖紅燈衝出來，當機車行駛至大觀路三段往大園方向內側
      車道路口處，被謝宗安駕駛A 車車撞上，‧‧‧」、「大
      園往觀音方向，我在內線，我是綠燈直走，快到路口前時
      我看到對向C 機車出來，感覺會遇上，我有煞車，我方向
      是綠燈，死者先撞到銀色A 車再撞到我的車。」等語，參
      以道路交通事故現場圖標示之B 車，其煞車痕之起點，起
      於行車方向之內側車道上，由後往前及右前斜偏之方向煞
      出等情，足認B 車係在大觀路三段往觀音方向內側車道直
      行行駛。
    3.異議人甲○○於警訊中供稱：「當時我騎乘重機車在文林
      路上出來，欲左轉往觀音方向前進時，‧‧‧發生碰撞」
      、：「‧‧‧觀音方向有一車要讓不讓的，後來我就往前
      騎，‧‧‧」等語，足認異議人騎乘C 機車之行徑，係在
      文林路與大觀路路口，欲左轉往觀音方向轉彎。
    4.依車禍事故之現場照片，C 機車刮地痕的起點，是起於交
      岔路口中，A 車行進方向之內側車道方位，而機車油漬噴
      灑方向，亦由A 車行進方向之左前方位灑出；另由A 車車
      損為左前車頭部位，C 機車車損為車身左後側方位，由此
      可知，此與C 機車係由A 車之右側方位，即由文林路往大
      觀路口左轉而碰撞之行徑，亦相吻合。
    5.綜上，A 車於桃園縣觀音鄉○○村○○路○段之內側車道
      ，由南往北方向行駛，C 機車由桃園縣觀音鄉○○村○○
      路往大觀路三段文林路口方向行駛，欲左轉往大觀路三段
      過程中，於該路口內，C 機車車身左側後半部份被A 車左
      前車頭碰撞，導致C 機車沿A 車行向之左前方位右倒滑出
      ，兩車碰撞後機車騎士與乘客人車分離，C 機車後座乘客
      ，先碰撞A 車前擋風玻璃左側，之後又被A 車往左前推出
      ，恰又撞擊到於大觀路三段，由北往南行駛至路口之B 車
      前擋風玻璃右側之事故。
  (三)1.依照臺灣桃園地方法院檢察署驗斷書所載，B 車後座乘客
      邱柏輪，右頭、顳挫傷併骨折、左側頰部、唇部挫裂傷併
      顏面骨骨折、左鎖骨骨折、左胸、肩挫傷、右上臂挫傷、
      雙側前臂、手背多處擦傷，及C 機車騎士甲○○，左肩及
      四肢多處擦挫傷（見行政院衛生署桃園醫院新屋分院診斷
      證明書）等嚴重性，及C 機車事故後車損照片車身左側車
      殼撞裂掉落、機車坐墊與車分離、後避震器損壞、車尾燈
      殼等處嚴重撞損情形，足認A 、B 兩車在碰撞前，係以相
      當之速度行進中，而非如於路口停等號誌靜止之車輛，俟
      號誌由紅燈轉變為綠燈後車輛起駛之狀態，從而A 、B 2
      車車當時車道上之行車管制號誌應係綠色燈號。
    2.證人即A 車駕駛謝宗安於警訊證稱：「當我駕車行經大觀
      路三段往大園方向內側車道，我的右前方外側車道有一輛
      轎車（三菱休旅車、車號不詳）沒打方向燈、也無顯示煞
      車燈，我不知道他要直行或轉彎，我就踩煞車減速，這時
      C 機車闖紅燈就出現在我的面前，‧‧‧」、「‧‧‧我
      開在內側車道，當時前方有一車好像轉進去黑色之車，接
      近路口時我右前有一黑色休旅車要轉，在油漬擦撞點擦撞
      。」等語，可知A 車之行駛狀態係直行中；又B 車駕駛莊
      火炎於檢察官偵訊時證稱：「（行車方向是由）大園往觀
      音方向，我在內線，我是綠燈直走，快到路口前時我看到
      對向機車（C 車）出來，感覺會遇上，我有煞車，我方向
      是綠燈，死者先撞到銀色（A 車）再撞到我的車。」等語
      ，參以道路交通事故現場圖標示之B 車煞車痕之起點，係
      起於B 車行車方向之內側車道上，先由後往前再向右前斜
      偏之方向煞出，左側煞車痕長達11.8公尺與右側煞車痕有
      10.1公尺，由此可知，B 車當時係在大觀路內側車道直行
      行駛之行徑。據此，足認A 、C 兩車碰撞當時，A 、B 兩
      車行向之大觀路行車管制號誌應係綠燈。
    3.依異議人甲○○所述，其在文林路欲左轉往觀音方向時，
      文林路號誌變換之過程為，由綠燈轉變為黃燈再變為紅燈
      ，此表示肇事前文林路號誌為綠燈、大觀路號誌為紅燈，
      若異議人所言屬實，則A 、B 兩車與該外側車道上之「要
      開不開之車輛」，依常理應會依規定於路口停止線之前停
      等。然依A 、B 兩車肇事後終止位置觀之，A 、B 兩車進
      入路口時，應係具有正常行駛之速度，此與A 、B 兩車駕
      駛於警訊與偵訊筆錄時所稱，其行向號誌為綠燈，又依A
      、B 兩車駕駛謝宗安、莊火炎於94年9 月12日檢察官偵訊
      亦證稱：A 車駕駛看到C 機車時，本身車道號誌為綠燈，
      B 車駕駛莊火炎亦證稱：當時其行駛車道方向之前方仍有
      車輛行駛，且其本身行駛速度約為時速50公里等情，由此
      可知當時大觀路段行車管制號誌應為綠燈，始符合正常車
      流運行及駕駛行為狀況之常情。綜上所述，C 機車騎士甲
      ○○供稱，並未闖紅燈云云，尚難採信。
    4.異議人甲○○警訊供稱：「當時我騎乘重機車在文林路上
      出來，欲左轉往觀音方向前進時，‧‧‧發生碰撞‧‧‧
      」等語，檢察官偵訊時供稱：「‧‧‧觀音方向有一車在
      該外車道要讓不讓的，後來我就往前騎，當時我停在肇事
      處時已是紅燈」、「‧‧‧往觀音時，外側車道有一車要
      開不開的，我猶豫了一下往前騎時燈號已經變黃燈，到肇
      事點時我方向已是紅燈」、「我到擦撞點時，對向剛好變
      綠燈」等語，可確定異議人駕駛C 機車在文林路與大觀路
      路口，欲左轉往觀音方向轉彎時，在外側車道有一車要開
      不開之事實，與A 車駕駛謝宗安警訊中證稱：「當時我駕
      車行經大觀路三段往大園方向內側車道，我的右前方外側
      車道有一輛轎車（三菱休旅車、車號不詳）沒打方向燈、
      也無顯示煞車燈，我不知道他要直行或轉彎，我就踩煞車
      減速。」等語對照，渠等認定「要開不開之車輛」應係相
      同之事實，據此足徵大觀路上，當時應有A 車、B 車與該
      「要開不開之車輛」，計3 輛車係處於行進中之狀態。依
      異議人所述，其在文林路欲左轉往觀音方向時，往觀音時
      ，外側車道有一車要開不開的，猶豫了一下往前騎時燈號
      已經變黃燈，到肇事點時伊方向已是紅燈等語，依據該路
      口紅綠燈號誌變換情形紀錄表所示，文林路號誌變換之過
      程為，由綠燈轉為黃燈再變為紅燈之燈號順序，且該路口
      黃燈3 秒、全紅秒差2 秒，黃燈加紅燈號誌時間計有5 秒
      ，依異議人所述，其行進至路口時，文林路之號誌係綠燈
      燈號即將結束之尾端等語，顯與A 車、B 車與該「要開不
      開之車輛」，計3 輛車係處於行進中狀態之情形不合，因
      此，異議人上開辯解有違常理，較不可採信。
  (四)綜上，異議人甲○○於桃園縣觀音鄉○○村○○路往大觀路
    三段路口行駛時，欲左轉往大觀路過程中，與由南往北方向
    行駛於大觀路三段內側車道之A 車駕駛謝宗安，於該路口內
    ，異議人騎乘之C 機車違反行車管制號誌規定闖紅燈，致C
    機車車身左側後半部位，遭A 車左前車頭碰撞，導致C 機車
    沿A 車行向之左前方位右倒滑出，兩車碰撞後機車騎士與乘
    客人車分離，C 機車後座乘客，先碰撞甲車前擋風玻璃左側
    ，之後被A 車往左前推出時，恰又撞擊到當時於大觀路三段
    ，由北往南行駛至路口之B 車前擋風玻璃右側，致C 機車後
    座乘客邱柏輪死亡之事故，本件經中央警察大學鑑定亦同上
    認定，此有中央警察大學94年12月22日校鑑科字第09400047
    04號鑑定書在卷可按。從而，原處分機關分別依上述規定，
    裁處受處分人罰鍰計1800元，吊銷駕駛執照，1 年內不得考
    領駕駛執照，核無違誤，本件受處分人之異議為無理由，自
    應將其異議駁回。
據上論斷，應依道路交通案件處理辦法第20條前段，裁定如主文
。
中    華    民    國    95    年    4     月    14    日
                            臺灣桃園地方法院交通法庭
                                 法  官   黃永定
以上正本證明與原本無異。
如不服本裁定，應於裁定送達後5 日內向本院提出抗告狀。
                                 書記官   施春祝
中    華    民    國    95    年    4     月    14    日


司法院資訊處製作；財團法人民間司法改革基金會備份。
